【裁判字號】    92,台上,6441
【裁判日期】    921120
【裁判案由】    強盜
【裁判全文】
最高法院刑事判決                              九十二年度台上字第六四四一號
    上  訴  人  甲○○
右上訴人因強盜案件，不服台灣高等法院台中分院中華民國九十二年九月二十三日第
二審判決︵九十二年度上訴字第一二六二號，起訴案號：台灣南投地方法院檢察署九
十二年度偵字第一二九０、一四一八號︶，提起上訴，本院判決如左：
    主  文
上訴駁回。
    理  由
按刑事訴訟法第三百七十七條規定：上訴於第三審法院，非以判決違背法令為理由，
不得為之。是提起第三審上訴，應以原判決違背法令為理由，係屬法定要件。如果上
訴理由狀係對原審已調查明確並於判決內論駁或說明之事項，徒憑己見重為事實上之
爭辯，或任意指摘，顯與法律規定得為第三審上訴理由之違法情形不相適合時，即應
認其上訴為違背法律上之程式，予以駁回。上訴意旨略稱：(1)依被害人林榕於原審
所陳之情形，其並非被迫停車，精神未受壓抑，未喪失意思自由，原判決論上訴人強
盜罪，且未敘明其認定楊立嘉迫使被害人停車之理由，有事實認定錯誤及理由不備之
違法。(2)本案究竟何人策劃，共犯間如何為犯意之聯絡，原判決未查明認定，有調查
職責未盡之違法。(3)上訴人當時注意駕車，未聽清楚楊立嘉之談話，亦不知車內有刀
，案發時始知楊立嘉搶劫，並驚惶失措，受楊立嘉之命駕車離去，嗣後亦未分得強盜
之財物，原判決未察上訴人當時處境，及有無犯案動機，遽論定上訴人係共同正犯，
又未審酌刑法第五十七條規定事項，自屬違背法令云云。
惟查：原判決維持第一審論處上訴人甲○○共同意圖為自己不法之所有，結夥三人攜
帶兇器，以脅迫至使不能抗拒，而使他人交付財物︵累犯︶罪刑之判決，駁回上訴人
在第二審之上訴，係依憑上訴人與共犯楊立嘉、李家凱之供述，被害人林榕之指述
，證人許志維之證供，及楊立嘉當庭繪製水果刀圖樣等證據，為其論罪之依據。並敘
明：(1)楊立嘉於檢察官訊問時供稱﹁我跟﹃棋峰﹄︵即甲○○︶和﹃阿凱﹄︵即同案
被告李家凱︶到台中時間是晚上，是我們在車上決定，是由﹃棋峰﹄問我跟﹃阿凱﹄
敢不敢去搶，﹃棋峰﹄提議，我們一路上尋找路標都不敢下手想回家，就在回家的路
上是在墳墓旁，看到一個女子騎機車回家，﹃棋峰﹄就決定說這個好不好，我就和﹃
阿凱﹄怕被﹃棋峰﹄笑就沒有反對，我問﹃棋峰﹄如何搶，﹃棋峰﹄就說把刀子拿出
去喊搶劫，我先搖下車窗喊搶劫，車子逼近摩托車亮出水果刀，女騎士害怕就停下來
，後來我就……下車去拿騎士皮包，後就離開﹂，核與李家凱所供﹁他們當天晚上九
點多來我家載我，直到晚上十一、十二點在車上商討強盜的對象，在車上到處尋找下
手的對象。……我在車上，知道他們要去搶劫，就決定一起參與﹂等語相符，上訴人
當時係駕駛車輛之人，苟非其駕車逼近被害人騎乘之機車，以攔阻並促使被害人停車
，楊立嘉何能順利持刀強盜被害人之財物，楊立嘉所持用之水果刀並非小型之水果刀
，當易引起上訴人之注意，楊立嘉於下車時且已戴好口罩，楊立嘉在車上取出水果刀
之過程應為上訴人所目睹，上訴人無未看見楊立嘉強盜被害人財物之可能；徵之上訴
人於強盜得手後，即急速將車往反方向開走，經被害人供明，顯然上訴人有於楊立嘉
強盜時在旁等候接應情事。(2)共犯楊立嘉持以搶劫被害人財物之水果刀，長約三十至
三十五公分，經楊立嘉供明在卷，而被害人乃一弱女子，單獨一人騎乘機車，在深夜
無人之路邊，突遭不明自小客車前座之男子，口戴口罩、持水果刀搶劫，且不明對方
車內尚有何人，內心必定十分害怕、恐懼，雖其當時並無何抗拒舉動，然依其當時處
境及楊立嘉所使用之脅迫手段，顯已抑壓被害人之抗拒，使其喪失意思自由，其行為
即應成立強盜罪各等情。就認定上訴人與共犯楊立嘉、李家凱間如何有共同強盜之犯
意聯絡及行為分擔關係，經詳予說明論證，對於上訴人否認知情並參與強盜犯行，認
為不可採信，亦予說明論駁，其推理論斷於證據法則並無違背。且原判決已說明審酌
上訴人之前科素行，及其犯罪情節、被害人所受損害等一切情狀，並在法定刑度內而
為量刑，並無違法情事。上訴意旨係對原審已調查明確並於判決內論駁或說明之事項
，徒憑己見重為事實上之爭辯，或任意指摘，顯與法律規定得為第三審上訴理由之違
法情形不相適合。綜上說明，應認本件上訴違背法律上之程式，予以駁回。
據上論結，應依刑事訴訟法第三百九十五條前段，判決如主文。
中      華      民      國    九十二    年     十一     月     二十     日
                              最高法院刑事第十庭
                                  審判長法官  呂  潮  澤
                                        法官  白  文  漳
                                        法官  吳  昆  仁
                                        法官  孫  增  同
                                        法官  劉  介  民
      右正本證明與原本無異
                                              書  記  官
中      華      民      國    九十二    年     十一     月    二十五    日


司法院資訊處製作；財團法人民間司法改革基金會備份。
